【裁判字號】    99,交簡上,39
【裁判日期】    990604
【裁判案由】    過失傷害
【裁判全文】
臺灣高雄地方法院刑事判決            99年度交簡上字第39號
上  訴  人  臺灣高雄地方法院檢察署檢察官
被      告  丙○○
選任辯護人  盧俊誠律師
            方春意律師
上列上訴人因過失傷害案件，不服本院交通法庭中華民國98年12
月30日98年度審交簡字第4893號所為第一審判決（聲請簡易判決
處刑案號：98年度調偵字第1119號）提起上訴，本院管轄之第二
審合議庭判決如下：
    主  文
上訴駁回。
丙○○緩刑貳年。
    事  實
一、丙○○係紙廠經理，以駕駛推高機裝卸貨物為業，為從事業
    務之人，於民國98年1 月7 日下午1 時40分許，駕駛非屬汽
    車範圍之動力機械堆高機自址設高雄縣鳥松鄉○○路19巷9
    號之上誠印刷公司卸完貨，欲駛入高雄縣鳥松鄉○○路19巷
    ，返回神州紙器公司之際，本應注意非屬汽車範圍之動力機
    械，行駛於道路應依道路交通安全規則第80條之規定，向公
    路監理機關申請核發臨時通行證，且行駛時，應於堆高機前
    後端懸掛每邊不少於30公分之三角紅旗危險標誌，並應注意
    前後左右有無車輛，讓行進中之車輛優先通行，而依當時情
    況並無不能注意之情事，竟疏未注意及此，貿然駕駛堆高機
    駛入美山路19巷內，適有甲○○騎乘車牌號碼OLZ- 460號重
    型機車，沿美山路19巷由北往南方向行駛，見狀閃煞不及，
    致其右側車身與丙○○所駕駛之堆高機前方升降臂發生擦撞
    ，甲○○因而人車倒地，受有右鎖骨骨折、胸部挫傷併右側
    第二、三、四、五肋骨骨折、身體多處擦傷之傷害。丙○○
    肇事後停留在現場，於警員據報趕赴現場處理時，向據報前
    來尚不知肇事者為何人之員警坦承肇事，並自願接受裁判。
二、案經高雄縣政府警察局仁武分局報告臺灣高雄地方法院檢察
    署檢察官偵查聲請簡易判決處刑。
    理  由
壹、程序方面：
    按被告以外之人於審判外之言詞或書面陳述，除法律有規定
    者外，不得作為證據；又被告以外之人於審判外之陳述，雖
    不符同法第159 條之1 至第159 條之4 之規定，但經當事人
    於審判程序同意作為證據，法院審酌該言詞陳述或書面陳述
    作成時之情況，認為適當者，亦得為證據，刑事訴訟法第
    159 條第1 項及第159 條之5 第1 項分別定有明文。本判決
    所引用之證據，其中屬於傳聞證據之部分，均經本院依法踐
    行調查證據程序，當事人於審判程序亦同意作為證據，本院
    審酌證據資料作成時之情況，均無違法不當及證明力明顯過
    低之瑕疵，亦查無依法應排除其證據能力之情形，認以之作
    為證據應屬適當，皆有證據能力。
貳、實體方面：
一、被告丙○○對於上開犯行坦承不諱，核與告訴人甲○○於警
    詢、偵查及本院審理中之指訴大致相符，且有診斷證明書、
    交通事故現場勘線圖、高雄縣政府警察局處理交通事故紀錄
    表、道路交通事故現場圖、道路交通事故調查報告表（一）
    、（二）、推高機操作人員結業證書、證號查詢汽車駕駛人
    資料、本院辦理刑事案件電話紀錄查詢表、案發現場地圖各
    1 份、現場照片6 張、被告提出之事故現場照片4 張及案發
    現場照片4 張附卷可稽（見偵一卷第5 至6 頁、偵二卷第13
    至17、19、28至31頁、院二卷第28、44至47頁），足認被告
    出於任意性之自白，與事實相符，堪以採信。
二、按其他特定用途設計製造，不經曳引而能以原動機行駛之機
    械，為非屬汽車範圍之動力機械；又動力機械應比照第80條
    之規定向公路監理機關申請核發臨時通行證後，方得憑證行
    駛道路，道路交通安全規則第83條第1 項第3 款、第2 項第
    2 款分別定有明文。再動力機械行駛於道路時，除應依臨時
    通行證所核定之路線、時間及速限行駛外，並應於前後端懸
    掛危險標識，日間用三角紅旗，紅旗每邊之長度，不得少於
    30公分，另應遵守道路交通安全規則第4 章汽車裝載行駛管
    理各項規定，道路交通安全規則第83條之1 第4 款、第5 款
    亦規定甚明。而依同法第89條第1 項第6 款之規定，行車前
    應注意起駛前應顯示方向燈，注意前後左右有無障礙或車輛
    行人，並應讓行進中之車輛行人優先通行。查被告丙○○案
    發當時駕駛之車輛係堆高機，核屬前開道路交通安全規則第
    83條第1 項第3 款所規定之非屬汽車範圍之動力機械，依前
    開說明，自應向公路監理機關申請核發臨時通行證，始得行
    駛於道路，且行駛時，應於堆高機前後端懸掛每邊不少於30
    公分之三角紅旗危險標誌，並注意前後左右有無障礙或車輛
    行人，讓行進中之車輛行人優先通行。詎被告未注意及此，
    其所為違反上開道路交通安全規則第83條第2 項、第83條之
    1 第4 款、第5 款、第89條第1 項第6 款之規定而有過失，
    至為明確。再告訴人甲○○因本件車禍受有右鎖骨骨折、胸
    部挫傷併右側第二、三、四、五肋骨骨折、身體多處擦傷之
    傷害，有診斷證明書1 份（見偵一卷第5 頁）存卷可證，足
    認被告上開過失行為，與告訴人之傷害結果間，具有相當因
    果關係無訛。綜上，本案事證明確，被告犯行洵堪認定。
三、再按業務過失傷害罪之成立，除行為人係從事業務之人外，
    尚須其過失係基於業務上行為而發生，亦即其行為之過失係
    發生於執行業務中者，始足構成，此有最高法院94年度台上
    字第7275號、96年度台上字第7229號判決可資參照。查被告
    丙○○於本院審理中自承：伊為神州紙器公司經理，因伊有
    堆高機駕照，故若工人休假未到，無人駕駛堆高基石，伊會
    幫忙駕駛，案發當天伊係幫忙上誠印刷公司卸貨，發生車禍
    時，伊已卸貨完畢，準備返回神州公司等語（見院二卷第51
    至52頁），足認被告平日駕駛堆高機裝卸運輸貨物，肇事當
    天並駕駛上開堆高機卸貨，揆諸上開說明，被告駕車肇事致
    告訴人甲○○受有事實欄所載之傷害，核其所為，係犯刑法
    第284 條第2 項之業務過失傷害罪。又被告於肇事後，留在
    事故現場，主動向前往事故現場處理，且尚不知肇事者為何
    人之員警坦承肇事，嗣並接受裁判之事實，有本院辦理刑事
    案件電話紀錄查詢表1 份在卷可參（見院二卷第28頁），符
    合刑法第62條前段自首之規定，爰依法減輕其刑。
四、被告丙○○犯罪事證明確，原判決因而依刑法第284 條第2
    項前段、第62條前段、第41條第1 項前段，刑法施行法第1
    條之1 規定，並審酌本件肇因於被告駕駛堆高機行駛於道路
    時，未設置警告標誌，促使往來行人及車輛注意避讓，致與
    告訴人騎乘之機車發生擦撞，使告訴人甲○○受有如事實欄
    所載之傷勢，惟念及被告犯後坦承犯行，態度良好等一切情
    形，量處有期徒刑3 月，並諭知如易科罰金，以1000元折算
    1 日之折算標準，核其認事用法尚無不當，量刑亦屬妥適。
    檢察官雖依告訴人之請求提起上訴，認被告所受傷害應屬嚴
    重減損一肢機能之重傷害，原審未察，遽以判決被告係犯業
    務過失傷害罪，尚有違誤等語。惟按稱重傷者，指：四、毀
    敗或嚴重減損一肢以上之機能，刑法第10條第4 項第4 款定
    有明文。而所謂毀敗一肢以上之機能，係指一肢以上之機能
    完全喪失其效用而言，此有最高法院30年上第445 號判例要
    旨可資參照。查告訴人所受之傷害為右鎖骨骨折、胸部挫傷
    併右側第二、三、四、五肋骨骨折、身體多處擦傷之傷害，
    有診斷證明書1 份在卷可按（見偵一卷第5 頁），經核未達
    一肢以上機能完全喪失之毀敗程度或嚴重減損程度，自非上
    開條文所述之重傷害。是以，上訴人以原審適用法律有誤為
    由，據以上訴，指摘原判決不當，為無理由，應予駁回。末
    查，被告未曾因故意犯罪受有期徒刑以上刑之宣告，有臺灣
    高等法院被告前案紀錄表1 份在卷可參，於本院審理中復與
    告訴人達成和解，當庭支付支票30萬元予告訴人，有和解筆
    錄1 份附卷可憑（見院二卷第71、84頁），告訴人並表示願
    意原諒被告，念其僅因一時失慮而觸犯本件犯行，信經此教
    訓後，應知警惕而無再犯之虞，是本院認其所受宣告之刑，
    以暫不執行為適當，爰併予宣告緩刑2 年，以啟自新。
據上論斷，應依刑事訴訟法第455 條之1 第1 項、第3 項、第36
8 條，刑法第74條第1 項第1 款，判決如主文。
本案經檢察官乙○○到庭執行職務。
中    華    民    國    99    年    6     月    4     日
                  刑事第十五庭  審判長法  官  莊珮君
                                      法  官  楊國煜
                                      法  官  吳佳樺
以上正本證明與原本無異。
不得上訴。
中    華    民    國    99    年    6     月    4     日
                                      書記官  廖佳玲
附錄本案論罪科刑法條：
中華民國刑法第284條
（過失傷害罪）
因過失傷害人者，處6 月以下有期徒刑、拘役或5 百元以下罰金
，致重傷者，處1 年以下有期徒刑、拘役或5 百元以下罰金。
從事業務之人，因業務上之過失傷害人者，處1 年以下有期徒刑
、拘役或1 千元以下罰金，致重傷者，處3 年以下有期徒刑、拘
役或2 千元以下罰金。

司法院資訊處製作；財團法人民間司法改革基金會備份。
